【裁判字號】    98,訴,1480
【裁判日期】    990310
【裁判案由】    違反毒品危害防制條例
【裁判全文】
臺灣屏東地方法院刑事判決              98年度訴字第1480號
公  訴  人  臺灣屏東地方法院檢察署檢察官
被      告  甲○○
上列被告因違反毒品危害防制條例案件，經檢察官提起公訴（98
年度毒偵字第1915號），被告於準備程序就被訴事實為有罪之陳
述，本院合議庭裁定由受命法官獨任進行簡式審判程序，並予判
決如下：
    主  文
甲○○施用第一級毒品，累犯，處有期徒刑壹年貳月。
    事  實
一、甲○○前於民國89年間，因施用毒品案件，經本院以89年度
    毒聲字第467 號裁定令入勒戒處所施予觀察、勒戒，認有繼
    續施用毒品傾向，再經本院以89年度毒聲字第938 號裁定送
    戒治處所施予強制戒治，嗣經本院以89年度毒聲字第2096號
    裁定停止戒治，所餘期間付保護管束，於89年9 月26日出所
    ，期滿未經撤銷停止戒治執行完畢並經臺灣屏東地方法院檢
    察署檢察官以90年度戒毒偵字第104 號為不起訴確定。又於
    91年間，因施用毒品案件，復經本院91年度毒聲字第1471號
    裁定令入戒治處所施予強制戒治，認無繼續施用毒品傾向，
    經本院以92年度毒聲字第1105號裁定停止戒治，於92年9 月
    26日停止處分出所，所餘期間付保護管束，期滿未經撤銷停
    止戒治執行完畢。另其於(1)92年間復因施用第一級毒品、持
    有第二級毒品案件，經本院以91年度訴字第930 號判決分別
    判處有期徒刑8 月、3 月，應執行有期徒刑10月確定；於(2)
    93年間又因施用第一級毒品案件，經本院以93年度訴字第15
    1 號判決判處有期徒刑10月確定，上開(1)(2)案件接續執行，
    於94年10月31日執行完畢。另於(3)95年間再因施用第一級毒
    品、第二級毒品案件，經本院以95年度訴字第732 號判決分
    別判處有期徒刑1 年、3 月，應執行有期徒刑1 年2 月確定
    ；復於(4)96年間另因搶奪案件，經本院以95年度訴字第840
    號判決判處有期徒刑8 月確定，上開(3)(4)案件經本院以96年
    度聲減字第308 號裁定，減為應執行有期徒刑10月確定，於
    96年7 月16日執行完畢。詎其仍不知戒絕悔改，明知海洛因
    業經公告列為毒品危害防制條例第2 條第2 項第1 款之第一
    級毒品不得非法施用與持有，因未戒除施用毒品海洛因之惡
    習，竟復基於施用第一級毒品海洛因之犯意，於98年9 月17
    日8 時許，在其位於屏東縣內埔鄉○○村○○路173 巷18號
    住處，以將毒品海洛因倒入注射針筒內摻水稀釋後，再以注
    射針筒注射手臂靜脈之方式，施用海洛因1 次。嗣於98年9
    月18日，因另涉竊盜案件為警查獲，經警發現其手臂露有針
    孔痕跡，並徵得其同意採集尿液送請鑑驗結果，嗎啡（海洛
    因代謝物）呈陽性反應，始查悉上情。
二、案經屏東縣政府警察局屏東分局報告臺灣屏東地方法院檢察
    署檢察官偵查起訴。
    理  由
一、本案被告甲○○所犯違反毒品危害防制條例罪，並非法定刑
    為死刑、無期徒刑或最輕本刑3 年以上有期徒刑之罪，亦非
    高等法院管轄第一審之案件，而被告於本院準備程序中就被
    訴事實為有罪之陳述，本院合議庭乃裁定由受命法官獨任進
    行簡式審判程序。又簡式審判程序之證據調查，不受刑事訴
    訟法第159 條第1 項、第161 條之2 、第161 條之3 、第16
    3 條之1 及第164 條至第170 條規定之限制，刑事訴訟法第
    273 條之2 亦定有明文，故本件審理依該規定，亦排除嚴格
    證據調查，併予敘明。
二、上開犯罪事實，業據被告甲○○於警詢（見警卷第2 至4 頁
    ）、本院審理中供承不諱（見本院卷第53頁、第58至60頁）
    ，復有手臂針孔照片2 張（見警卷第11頁）可資憑佐；而被
    告為警查獲後所排放之尿液經採樣送驗，以酵素免疫分析法
    檢驗及氣相層析質譜儀法確認檢驗結果，於嗎啡呈陽性反應
    ，此有屏東縣警察局屏東分局查獲涉嫌毒品條例案件尿液受
    檢人真實姓名對照表及臺灣檢驗科技股份有限公司98年10月
    7 日出具報告編號KＺ000000000000號之濫用藥物尿液檢驗報
    告1 份附卷足稽（見警卷第6 頁、第8 頁），足見被告上開
    自白，確與客觀事實相符，堪予採認。
三、按92年7 月9 日新修正之毒品危害防制條例刪除2 犯及3 犯
    之規定，一改修法前繁雜之處遇程序，僅將施用毒品者簡化
    區分為初犯、再犯，並認施用毒品者係屬病患性犯人，以觀
    察、勒戒戒除其身癮，並以強制戒治去除其心癮。經觀察、
    勒戒或強制戒治執行完畢釋放後，若係5 年後再犯該條例第
    10條施用毒品罪者，與同條例第20條第1 項、第2 項關於「
    初犯」之處理方式相同，檢察官應先聲請法院裁定令被告入
    勒戒處所觀察、勒戒，並視有無繼續施用毒品傾向，決定應
    予釋放、為不起訴之處分，或應聲請法院裁定令入勒戒處所
    強制戒治；若係5 年內「再犯」同條例第10條施用毒品罪者
    ，依同條例第23條第2 項規定，檢察官則應依法追訴。觀諸
    該條例第20條第3 項之修正理由：「觀察、勒戒或強制戒治
    5 年後再犯者，顯見前所實施之觀察、勒戒或強制戒治已足
    以遮斷其施用毒品之癮，為期自新及協助其戒除毒癮，對此
    5 年後再犯者，爰明定仍適用初犯之規定，先經觀察、勒戒
    、強制戒治之程序。」及同條例第23條第2 項之修正理由：
    「為配合簡化施用毒品犯之刑事處遇程序，並鑑於經觀察、
    勒戒或強制戒治執行完畢釋放後5 年內再犯者，其再犯率甚
    高，原據以實施之觀察、勒戒及強制戒治既已無法收其實效
    ，自應施以刑事處遇。」，顯然如施用毒品者係前經觀察、
    勒戒或強制戒治等治療程序執行完畢5 年後，始再施用毒品
    之「初犯」，因前所執行之觀察、勒戒或強制戒治已足收戒
    除毒癮之效，自應重新執行觀察、勒戒或強制戒治等治療程
    序，並於治療程序執行完畢後，由檢察官為不起訴處分，毋
    庸對之追訴處罰；反之，在「再犯」之情形，因其先前所為
    治療程序顯未能收戒斷毒癮之效，且考量施用毒品者之再犯
    率偏高，乃簡化其刑事處遇程序，而逕予追訴處罰，不再施
    以治療程序。參酌上開立法理由，修正毒品危害防制條例就
    施用毒品者，祇於「初犯」及「5 年後再犯」二種情形，有
    其追訴條件之限制，即須於初犯經觀察、勒戒或強制戒治釋
    放後，5 年內均無施用毒品之行為，始能認其前所實施之觀
    察、勒戒或強制戒治已足遮斷毒癮，而得於5 年後再犯時，
    再予適用初犯之規定，重行觀察、勒戒等程序。倘5 年內已
    經再犯，被依法追訴處罰，縱其第3 次（或第3 次以上）施
    用毒品之時間在初犯釋放5 年以後，即與「5 年後再犯」之
    情形有別，且因已於「5 年內再犯」，顯見其再犯率甚高，
    原實施觀察、勒戒或強制戒治，已無法收其實效，而無5 年
    戒斷期之存在，自無再經觀察、勒戒及強制戒治之必要，應
    由檢察官逕行起訴，始符新法修正之本旨。查本件被告甲○
    ○於89年間，因施用毒品案件，經本院以89年度毒聲字第46
    7 號裁定令入勒戒處所施予觀察、勒戒，認有繼續施用毒品
    傾向，再經本院以89年度毒聲字第938 號裁定送戒治處所施
    予強制戒治，嗣經本院以89年度毒聲字第2096號裁定停止戒
    治，所餘期間付保護管束，於89年9 月26日出所，期滿未經
    撤銷停止戒治執行完畢並經臺灣屏東地方法院檢察署檢察官
    以90年度戒毒偵字第104 號為不起訴確定。又於91年間，因
    施用毒品案件，復經本院91年度毒聲字第1471號裁定令入戒
    治處所施予強制戒治，認無繼續施用毒品傾向，經本院以92
    年度毒聲字第1105號裁定停止戒治，於92年9 月26日停止處
    分出所，所餘期間付保護管束，期滿未經撤銷停止戒治執行
    完畢。另其於(1)92年間復因施用第一級毒品、持有第二級毒
    品案件，經本院以91年度訴字第930 號判決分別判處有期徒
    刑8 月、3 月，應執行有期徒刑10月確定；於(2)93年間又因
    施用第一級毒品案件，經本院以93年度訴字第151 號判決判
    處有期徒刑10月確定，上開(1)(2)案件接續執行，於94年10
    月31日執行完畢。另於(3)95年間再因施用第一級毒品、第二
    級毒品案件，經本院以95年度訴字第732 號判決分別判處有
    期徒刑1 年、3 月，應執行有期徒刑1 年2 月確定；復於(4)
    96年間另因搶奪案件，經本院以95年度訴字第840 號判決判
    處有期徒刑8 月確定，上開(3)(4)案件經本院以96年度聲減字
    第308 號裁定，減為應執行有期徒刑10月確定，於96年7 月
    16日執行完畢，有臺灣屏東地方法院檢察署刑案資料查註紀
    錄表、同署全國施用毒品案件紀錄表及臺灣高等法院被告全
    國前案紀錄表各1 份在卷可考，被告於上開強制戒治執行完
    畢後，既曾於5 年內多次再犯毒品危害防制條例第10條之罪
    ，並業經判刑確定，本次被告復行觸犯毒品危害防制條例第
    10條之罪，自非屬毒品危害防制條例第20條第3 項所定「5
    年後再犯」之情形，而應依法追訴處罰。綜此，本件事證已
    臻明確，被告施用毒品之犯行，洵堪認定，應依法論科。
四、按海洛因係屬毒品危害防制條例第2 條第2 項第1 款所指之
    第一級毒品，核被告甲○○所為，係犯毒品危害防制條例第
    10 條 第1 項之施用第一級毒品罪。被告施用前後持有毒品
    海洛因之低度行為，應為其施用第一級毒品之高度行為所吸
    收，不另論罪。另被告有如前揭犯罪事實欄所述之經有期徒
    刑宣告及執行完畢之情形，有前開臺灣高等法院被告前案紀
    錄表、臺灣屏東地方法院檢察署前案資料表各1 份附卷可稽
    ，其於有期徒刑執行完畢後5 年以內，故意再犯本件為有期
    徒刑以上之罪，構成累犯，應依刑法第47條第1 項規定加重
    其刑。爰審酌被告前已因施用毒品犯行經觀察、勒戒及強制
    戒治，竟仍故態復萌，復行多次施用毒品不輟，無視於毒品
    對於自身健康之戕害及國家對於杜絕毒品犯罪之禁令，足認
    非予以適當刑罰，不足以禁絕；惟衡酌施用毒品係屬自戕行
    為，被告犯罪手段尚屬平和，亦未因此而危害他人，所生損
    害尚非鉅大，而被告犯後於本院審理時坦承犯行，尚見悔意
    之犯罪後態度，暨施用毒品者均有相當程度之成癮性及心理
    依賴，其犯罪心態與一般刑事犯罪之本質並不相同，應側重
    適當之醫學治療及心理矯治為宜及其知識程度高達專科肄業
    卻不知堅定意志戒絕毒品、家庭經濟狀況僅為勉持，量處如
    主文所示之刑，以資懲儆。
據上論斷，應依刑事訴訟法第273 條之1 第1 項、第299 條第1
項前段，毒品危害防制條例第10條第1 項，刑法第11條前段、第
47條第1 項，判決如主文。
本案經檢察官潘國威到庭執行職務。
中    華    民    國    99    年    3     月    10    日
                  刑事第三庭    法  官  陳怡先
以上正本證明與原本無異。
如不服本判決應於收受判決後10日內向本院提出上訴書狀，並應
敘述具體理由；其未敘述上訴理由者，應於上訴期間屆滿後20日
內向本院補提理由書（均須按他造當事人之人數附繕本）「切勿
逕送上級法院」。
中    華    民    國    99    年    3     月    10    日
                                書記官  鍾小屏
附錄犯罪所犯法條
毒品危害防制條例第10條
施用第一級毒品者，處6月以上5年以下有期徒刑。

司法院資訊處製作；財團法人民間司法改革基金會備份。
